臺灣板橋地方法院刑事判決　　　　　　　99年度訴字第3768號
公　訴　人　臺灣板橋地方法院檢察署檢察官
被　　　告　王振名
選任辯護人　高烊輝律師
被　　　告　張景泰
選任辯護人　連兆宗律師
上列被告等因殺人未遂案件，經檢察官提起公訴（99年度偵字第
16 270號），本院判決如下：
    主  文
王振名、張景泰共同使人受重傷未遂，均累犯，王振名處有期徒
刑年，張景泰處有期徒刑貳年捌月。
    事  實
一、王振名前因妨害自由案件，經臺灣士林地方法院於民國96年
    5 月4 日以96年度訴字第73號判處有期徒刑5 月，並於同年
    12月7 日確定，再經上開法院以97年度聲減字第130 號裁定
    減刑為有期徒刑2 月又15日確定，嗣經入監執行後，於97年
    7 月13日執行完畢。張景泰前因傷害案件，經本院於98年4
    月29日以98年度簡字第2573號判處有期徒刑4 月，並於98年
    7 月22日撤回上訴確定，嗣經入監執行後，於99年3 月23日
    執行完畢。
二、詎王振名與張景泰猶不知悔改，緣王振名於民國99年5 月20
    日中午因與蔡創明間之些許金錢糾紛，遭蔡創明持安全帽毆
    打，遂心生不滿，乃與張景泰謀議教訓蔡創明。渠等主觀上
    均預見王振名所攜帶之生魚片刀或類似生魚片刀之尖刀1 把
    （起訴書誤載為水果刀）乃係具有相當長度，質地堅硬，且
    極為尖銳、鋒利而具殺傷力之利器，倘持該尖刀朝人之頭部
    、頸部等處揮砍，因頭部、頸部乃屬人體維持生命不可或缺
    但又極為脆弱之部位，一旦遭受尖刀揮砍，將可能造成他人
    身體或健康重大不治或難治之重傷害結果，竟共同基於即使
    發生蔡創明受重傷之結果，亦不違背渠等本意之使人受重傷
    之犯意聯絡，於同日晚上11時50分許，由王振名攜帶上開尖
    刀，與張景泰一同至臺北縣板橋市（現改制為新北市板橋區
    ○縣○○道7 號即板橋火車站B2樓36STR 樓梯口處蔡創明睡
    覺之處所，將蔡創明叫醒後，先係質問蔡創明為何毆打王振
    名，繼而王振名旋持其所攜帶之上開尖刀朝蔡創明頭部、頸
    部等處任意多次揮砍，張景泰則在旁吆喝「給他死」等語，
    其間並對蔡創明拉扯或腳踢，致蔡創明血流如注，受有頭皮
    裂傷（4 公分）、額頭裂傷（8 ×4 公分）、右頸裂傷（7
    公分）、左頸裂傷（18×4 公分）、左臉裂傷（14×4 公分
    ）、鼻頭裂傷（2 公分）、右胸壁（6 公分）、左胸壁（2
    公分）、右前臂（4 公分、6.5 公分）、右手腕（6 公分）
    併橈神經斷裂、橈側伸腕短肌腱斷裂、左中指裂傷（3 公分
    ）、左無名指裂傷（3 公分）、左小指裂傷（2 公分）等之
    大撕裂裂傷等傷害，嗣因蔡創明無法承受，示弱表示渠等已
    有砍到即可，請渠等可先離去，王振名與張景泰始作罷而離
    開現場，蔡創明方自行至板橋火車站大廳求救，路人見狀即
    叫救護車緊急將蔡創明送往亞東紀念醫院急診救治，蔡創明
    始免於遭受身體或健康重大不治或難治之重傷害結果。
三、案經蔡創明訴由內政部警政署鐵路警察局高鐵警務段報告臺
    灣板橋地方法院檢察署檢察官偵查起訴。
    理  由
壹、證據能力方面
    按「被告以外之人於審判外之言詞或書面陳述，除法律有規
    定者外，不得作為證據」，刑事訴訟法第159 條第1 項定有
    明文，此即學理上所稱「傳聞證據排除法則」。依上開法律
    規定，傳聞證據原則上固無證據能力，但如法律別有規定者
    ，即例外認有證據能力。經查：
  一、被告王振名、張景泰及渠等辯護人均主張：告訴人蔡創明
      、證人邱勝年於警詢中所為陳述，係屬傳聞證據，無證據
      能力。查上開人等於警詢中所述，確屬各該被告以外之人
      於審判外之陳述，被告二人及渠等辯護人既爭執上開人等
      於警詢中所為陳述之證據能力，復查無該等警詢陳述有何
      傳聞例外規定可資適用，對於被告二人之各自案件，自各
      無證據能力可言。
  二、另按「被告以外之人於偵查中向檢察官所為之陳述，除顯
      有不可信之情況者外，得為證據」，刑事訴訟法第159 條
      之1第2項定有明文，此當為首揭傳聞法則之例外。又被告
      以外之人於偵查中向檢察官所為之陳述，就本件被告而言
      ，事實上難期有於檢察官偵查中行使反對詰問權之機會，
      是該等陳述應屬未經完足調查之證據，但非謂無證據能力
      。申言之，除該被告以外之人死亡、身心障礙致記憶喪失
      或無法陳述、滯留國外或所在不明而無法傳喚或傳喚不到
      、或到庭後拒絕陳述等情形外，如於審理時使被告或其辯
      護人得針對該被告以外之人於偵查中向檢察官所為之陳述
      ，有補足行使反對詰問權之機會，即非不容許該被告以外
      之人於偵查中向檢察官所為之陳述作為證據（參見最高法
      院95年度台上字第6675號判決、96年度台上字第3527號判
      決意旨意旨）。經查，同案被告張景泰、證人即告訴人蔡
      創明、證人邱勝年於偵查中向檢察官所為之陳述，或係以
      偵查中被告之身分所為，或係以證人之身分具結所為，而
      被告王振名於檢察官偵查中固未對同案被告張景泰詰問或
      與之對質，被告二人於檢察官偵查中固未對證人蔡創明、
      邱勝年詰問或與之對質，但依前開說明，此並非意指上開
      人等於偵查中之陳述即無證據能力，應僅係屬於未經完足
      調查之證據而已。嗣於本院審理時，被告二人之辯護人業
      已針對上開人等於偵查中所為陳述，對其等分別行交互詰
      問，當已補足被告二人行使反對詰問權之機會，依上述說
      明，上開人等於偵查中所為陳述即非不容許作為證據，自
      不得再執被告二人未於偵查中對上開人等詰問或與之對質
      為辯。再者，就上開人等於偵查中陳述時之外部客觀情況
      ，復查無其他顯不可信之情形，揆諸首揭法律規定，其等
      於偵查中所為之陳述當有證據能力，而可採為本件之證據
      使用，被告二人及其辯護人分別主張上開人等於偵查中所
      述均無證據能力云云，自容無足取。
  三、又被告以外之人於審判外之陳述，雖不符同法第159 條之
      1 至第159 條之4 之規定，但經當事人於審判程序同意作
      為證據，法院審酌該言詞陳述或書面陳述作成時之情況，
      認為適當者，亦得為證據；當事人、代理人或辯護人於法
      院調查證據時，知有第159 條第1 項不得為證據之情形，
      而未於言詞辯論終結前聲明異議者，視為有前項之同意，
      此則據同法第159 條之5 規定甚明。鑒於採用傳聞證據排
      除法則之重要理由之一，係因傳聞證據未經當事人之反詰
      問予以覈實，若當事人願放棄對原供述人之反對詰問時，
      原則上即可承認該傳聞證據之證據能力，而揆諸我國刑事
      訴訟法第159 條之5 之立法理由，除參照前述傳聞證據排
      除法則之基本法理外，亦參考日本刑事訴訟法第326 條之
      立法例，查日本刑事審判實務之運作，有關檢察官及被告
      均同意作為證據之傳聞書面材料或陳述，可直接援引該國
      刑事訴訟法第326 條作為傳聞例外之法律依據，僅在檢察
      官與被告不同意之情況下，乃須根據其他傳聞例外規定俾
      以斟酌該等書面材料或陳述是否具有證據能力，在當事人
      間無爭執之案件中，傳聞證據基本上均可依據前引規定提
      出於法院使用。職是之故，我國刑事訴訟法第159 條之5
      之適用應可作同上之解釋。經查，除前揭證據資料外，本
      件判決後開所示之被告二人以外之人於審判外之陳述（包
      括書面陳述），固均屬傳聞證據，惟被告二人及渠等辯護
      人就前揭審判外陳述之證據能力，雖知上開證據資料皆為
      傳聞證據，但於本院準備程序及審判期日中則未爭執上開
      證據資料之證據能力，且迄至言詞辯論終結前亦未再聲明
      異議；而公訴檢察官於本院審判期日中則表示上開證據資
      料均有證據能力。本院審酌上開證據資料製作時之情況，
      尚查無違法不當及證明力明顯過低之瑕疵，亦認為以之作
      為證據應屬適當，故揆諸前開法律規定與說明，爰逕依刑
      事訴訟法第159 條之5 規定，認前揭證據資料均例外有證
      據能力。
貳、實體方面
  一、認定事實部分
      訊據被告二人對於被告王振名與告訴人因些許金錢糾紛，
      被告王振名前遭告訴人持安全帽毆打，嗣被告王振名於前
      開時、地持尖刀與告訴人蔡創明發生爭吵及肢體衝突，被
      告張景泰並有陪同被告王振名前往且在場之事實，固均坦
      承不諱。惟被告二人均矢口否認有何重傷害未遂之犯行，
      被告王振名辯稱：我們和告訴人平常都是睡在板橋火車站
      ，案發當天是因為告訴人在下午時先拿安全帽打我，後來
      我在火車站北二門附近草叢撿到一把水果刀，我和張景泰
      要去睡覺，經過告訴人睡覺的地方，我們就順便找他理論
      ，便發生爭吵，當時我手上有拿水果刀，告訴人就要搶我
      的水果刀，加上他有出手抵擋，所以水果刀有砍到他的手
      臂，也有劃到他的脖子，後來我被壓在地上，因為緊張，
      我就拿刀到處亂揮，然後告訴人就爬起來，說有砍到就好
      ，我和張景泰就離開了。我拿刀子是要防身，並不是真的
      要砍告訴人云云；被告張景泰則辯稱：當天是因為告訴人
      打王振名，我和王振名要去睡覺，經過告訴人那邊，就和
      王振名順便去找告訴人理論。王振名和告訴人發生爭吵，
      後來二人就拉扯，王振名在二人爭吵時，便把水果刀拿出
      來，在拉扯過程中，就割到告訴人的手，沒有割到其他地
      方。我在旁邊有叫他們不要打了，也有去拉他們二人，但
      他們二人很重，我拉不開，後來我不理他們，就走去旁邊
      ，後來告訴人說你有割到就好，叫我們走了，我和王振名
      就走了，我並沒有去拉告訴人或踢告訴人，也沒有說「給
      他死」云云。經查：
    (一)被告王振名於上開時、地持前揭尖刀揮砍告訴人頭部、頸
      部等處，致告訴人受有前揭傷害之事實，業據告訴人蔡創
      明於偵查及本院審理時分別證述綦詳（參見偵查卷第128
      頁以下、本院卷第108 頁背面以下），核其前後所證尚屬
      大致相符，並無明顯矛盾或不合常情之處，復有亞東紀念
      醫院99年5 月21日出具之診斷證明書、同院100 年3 月22
      日亞醫歷字第1006410151號函各1 份及警方所拍攝之採證
      照片（包含告訴人受傷、案發現場及被告王振名被查獲後
      之照片）在卷可稽（參見偵查卷第25、36至45頁、本院卷
      第77頁），俱堪認屬為真。被告二人於本院審理時雖均辯
      稱被告王振名係持水果刀云云，然被告王振名確係持生魚
      片刀或類似生魚片刀之尖刀之事實，業據被告王振名於警
      詢中供承無訛，亦經告訴人於偵查中及本院審理時證述明
      確（參見偵查卷第129 頁、本院卷第112 頁），況觀諸告
      訴人所受之傷勢，乃係頭部、頸部等多處大撕裂裂傷，顯
      見被告王振名所使用之兇器應係具有相當長度，且極為尖
      銳、鋒利而具殺傷力之尖刀，相較於水果刀，生魚片刀或
      類似生魚片刀之尖刀應更符合此等特徵，故綜合以觀，自
      堪認定被告王振名當時所持之尖刀應為生魚片刀或類似生
      魚片刀之尖刀，被告二人辯稱被告王振名所持為水果刀云
      云，無非係事後卸責之詞，要無足取。
    (二)被告王振名固辯稱：我不是真的要砍告訴人，是因為在拉
      扯過程中，告訴人要搶我的尖刀，且出手抵擋，我才砍他
      的手臂，也才劃到他的脖子，後來因為我被壓在地上，我
      因為緊張才拿刀亂揮，當時告訴人的頭部之前早就受傷，
      因為他之前從樓梯跌下來云云；被告張景泰固辯稱：在拉
      扯過程中，王振名只有割到告訴人的手，沒有割到其他地
      方云云。惟查，被告二人於前開時、地叫醒告訴人並對其
      質問後，旋即由被告王振名持刀朝告訴人頭部揮砍，隨後
      並朝其頭部、頸部等處亂砍，告訴人遂用左手去搶刀，並
      把被告王振名推倒，告訴人左手三根手指始因而受傷，嗣
      告訴人旋即示弱表示有砍到即可，請被告二人離去，被告
      二人始罷手離開之事實，業據告訴人於偵查及本院審理時
      證述在卷，此亦核與證人邱勝年於偵查及本院審理時所證
      ：被告王振名拿刀往告訴人頭上砍等語殆屬相符（參見偵
      查卷第140 頁、本院卷第114 頁正面、第115 頁正面），
      已屬較可採信。再者，倘若被告王振名僅係持刀揮砍告訴
      人之手臂，且僅係持刀劃到告訴人之頸部，何以告訴人之
      頭部、頸部等處會有前述如此多處之大撕裂裂傷，被告二
      人所辯已顯不合理；復參諸前揭採證照片所示，案發現場
      血跡斑斑，且告訴人頭部、頸部血流如注，經醫院救治後
      ，幾乎全臉包紮，而被告王振名案發當時身穿之土黃色夾
      克之正面亦幾乎沾滿或噴滿血跡，該血跡經鑑定後，確係
      告訴人之血跡，此有內政部警政署刑事警察局99年7 月5
      日刑醫字第0990074838號鑑定書1 份在卷可按（參見偵查
      卷第115 至118 頁），益徵告訴人於案發當時確係遭受被
      告王振名持尖刀揮砍頭部、頸部等處，始因而受有前述多
      處大撕裂裂傷，被告二人所辯顯係臨訟圖卸之詞，委無足
      取。又告訴人雖於案發前曾有跌倒，致頭部受傷之事實，
      此亦為告訴人於本院審理時所坦認（參見本院卷第109 頁
      背面），但告訴人同時亦證稱：我跌倒是在案發前幾天，
      且頭部受傷也沒有很嚴重，也沒有外傷等語。況告訴人雖
      曾跌倒而致頭部受傷，但此種情況所產生之傷勢至多僅係
      碰撞之瘀傷或挫傷，應與利器所造成之割裂傷明顯不同，
      然觀諸告訴人所受前揭傷勢，其頭部、頸部等處所受之傷
      勢均係大撕裂裂傷，要見告訴人所受傷勢確係遭被告王振
      名持前揭尖刀揮砍所造成無訛，而非係跌倒所受之傷勢，
      是被告二人執此為辯，亦無從採為對渠等有利之認定。至
      證人邱勝年固於本院審理中時而翻異其證詞，改稱被告王
      振名係持刀往告訴人手臂揮砍云云（參見本院卷第114 、
      115 頁），然該證人於警詢、偵查均係證稱被告王振名係
      持刀揮砍告訴人之頭部，嗣於本院審理時雖翻異證稱被告
      王振名係揮砍手臂云云，但經檢察官提示卷證質問後，其
      便改口證述係揮砍頭部，足見其於本院審理時之翻異其詞
      ，容有事後迴護被告二人之意，自難足取。況依告訴人所
      受之上述傷勢及前揭採證照片據以研判，已可明確認定被
      告王振名確有持尖刀揮砍告訴人頭部、頸部等處之事實至
      明，更見證人邱勝年上開時而翻異之詞委不足採。
    (三)被告張景泰固另辯稱：我當時只是和王振名去找告訴人理
      論，王振名和告訴人發生爭吵，後來二人就拉扯，王振名
      在二人爭吵時，便把水果刀拿出來，在拉扯過程中，就割
      到告訴人的手，沒有割到其他地方。我在旁邊有叫他們不
      要打了，也有去拉他們二人，但他們二人很重，我拉不開
      ，後來我不理他們，就走去旁邊，後來告訴人說你有割到
      就好，叫我們走了，我和王振名就走了，我並沒有去拉告
      訴人或踢告訴人，也沒有說「給他死」云云。故依被告張
      景泰所為辯解，當係否認與被告王振名有所犯意聯絡。惟
      查：
      1.被告張景泰於被告王振名持刀揮砍告訴人之時，確有在
        旁吆喝「給他死」，並曾對告訴人拉扯或腳踢告訴人，
        此經告訴人於偵查及本院審理時證述明確（參見偵查卷
        第129 頁、本院卷第109 頁、第111 頁背面、第112 頁
        正面）。衡諸告訴人於本院審理時多次表明與被告二人
        仍係朋友，願意原諒被告二人，告訴人實無再蓄意構陷
        被告張景泰入罪之理。至被告張景泰於偵查及本院準備
        程序時雖一再辯稱：其在旁有叫王振名與告訴人不要打
        了，並要把他們拉開，但他們太重了，拉不開云云。然
        同案王振名於本院審理時證稱：「（問：在你和蔡創明
        發生爭執時，張景泰有無把你拉走或是勸架？）我沒有
        注意。張景泰沒有說什麼」等語（參見本院卷第135 頁
        ），故被告張景泰上開所辯已難信實。況被告張景泰於
        被告王振名之案件作證時證稱：我在旁邊喊，叫他們不
        要打了，但我沒有上前阻止，因為等一下被割到怎麼辦
        云云（參見本院卷第137 頁背面），可見被告張景泰自
        己亦於本院審理時事後改口：其未上前勸架阻止被告王
        振名與告訴人之肢體衝突云云，亦與其先前所辯不合，
        顯見被告張景泰上開所辯應係向壁虛構之詞，不足採信
        。再者，稽之被告張景泰若果有上前勸架阻止衝突之舉
        動，此舉並不違法，豈有事後翻異改口之理，詎被告張
        景泰於本院審理時竟為改口之證述，否認其有上前勸架
        阻止衝突之舉動，由此益見被告張景泰對於其曾上前與
        告訴人發生肢體接觸乙事應甚感心虛，故其原先辯稱此
        舉係勸架阻止衝突之舉動，最後則甚至證述否認曾有肢
        體接觸，以求完全規避，是其所辯乙節當無足採，更徵
        告訴人所證被告張景泰曾有對其拉扯或腳踢等情應非子
        虛。
      2.對於被告王振名攜帶前揭尖刀前往乙事，被告張景泰雖
        否認事先知情，然被告張景泰確係知情無訛，業據被告
        王振名於本院審理時供述及證述明確（參見本院卷第57
        頁正面、第135 頁正面）。再徵諸卷附監視錄影畫面翻
        拍之照片所示（參見本院卷第59至61頁），被告二人乃
        係一同前往案發現場，嗣後再一同離開現場，而被告王
        振名於前往案發現場時，其已手持前揭尖刀，並將兩手
        擺放在臀部後面，此亦經被告王振名於本院審理時供承
        無誤（參見本院卷第57頁正面），則被告二人既係一同
        前往案發現場，被告王振名當時復已手持前揭尖刀，同
        行之被告張景泰亦豈有不知之理，故其諉為不知，自難
        採信。
      3.被告張景泰不僅係與被告王振名共同前往案發現場，且
        亦係一同離開現場，已見前述。倘若被告張景泰真有勸
        阻被告王振名或不願與被告王振名共同犯罪之意，其大
        可見被告王振名持刀揮砍告訴人之際，緊急向警方報案
        或對外求助，或甚至逕行離去即可，又豈有迨被告王振
        名持刀揮砍告訴人結束之後，再與被告王振名共同離開
        現場之理；而被告張景泰亦知悉上理，故於偵查中亦知
        虛偽供稱：因為我跟被告王振名說不要這樣打，會打死
        人，我很害怕我就先走了；我跟被告王振名說不要再打
        會死，因為告訴人一直流血，我一直叫他不要再打了，
        後來我就先跑到火車站樓上，被告王振名是後來才跑到
        火車站樓上，中間大概10幾分鐘云云（參見偵查卷第97
        、160 頁），訛稱其已獨自先行離去，以彰顯其並無與
        被告王振名共同犯罪之意，即更見其明。
      4.基上各項證據資料以觀，被告張景泰明知被告王振名攜
        帶前揭尖刀前往，仍與之共同前往與告訴人「理論」，
        復於被告王振名持刀揮砍告訴人之過程中，吆喝「給他
        死」等語，並拉扯或腳踢告訴人，其間未曾勸阻被告王
        振名或向警方報案處理或對外求助，亦未逕行離去以免
        瓜田李下，竟迨被告王振名持刀揮砍告訴人結束之後，
        始與被告王振名一同離開現場，任由告訴人血流如注，
        甚且於告訴人欲行離去求救之際，向告訴人揚稱：如果
        不高興的話，可以去找他等語，此亦經告訴人於本院審
        理時證述綦詳（參見本院卷第112 頁背面），被告張景
        泰對此亦未明白否認（其僅係供稱忘記有無說過這句話
        云云，參見本院卷第113 頁正面），凡此種種，俱見被
        告張景泰確有參與被告王振名持刀揮砍告訴人其事之意
        思，被告二人當有犯意聯絡與行為分擔甚明。被告張景
        泰否認其有共同犯罪云云，當無足取。
    (四)按頭部、頸部乃係人體極為重要但又極為脆弱之部位，若
      經任何外力硬物重擊或利器揮砍，均足以造成人之身體或
      健康受有重大且不能治療或難以治療之重傷害結果之可能
      ，此乃吾人日常生活經驗所亟易體察知悉之事，而被告二
      人係智識思慮俱屬正常之成年人，依渠等社會生活之通常
      經驗與智識程度，對此應有認識，斷無諉為不知之理。被
      告二人主觀上對此既有所預見，竟仍推由王振名手持前揭
      尖刀，朝告訴人頭部、頸部等處多次揮砍，且觀諸前揭亞
      東紀念醫院診斷證明書及書函所載，告訴人頭部、頸部因
      遭被告王振名持刀揮砍，即有高達六處受有大撕裂裂傷，
      若未及時就醫致失血過多，將危及生命，亦可見被告王振
      名持刀揮砍之力道至猛，將足以造成告訴人身體或健康受
      有重大不治或難治之重傷害結果之可能，竟仍在憤憤難平
      下執意揮砍，被告二人俱有使人受重傷結果亦不違背渠等
      本意之間接故意，灼然明甚。被告二人及渠等辯護人均辯
      以被告二人並無重傷害之犯意云云，自無足取。
    (五)至被告張景泰之辯護人雖辯護稱：告訴人受傷後，要求被
      告二人先行離去，被告二人即行離開，中止對告訴人動手
      ，應有刑法第27條中止犯之適用云云。按已著手於犯罪行
      為之實行，而因己意中止或防止其結果之發生者，減輕或
      免除其刑，刑法第27條第1 項前段定有明文，此即刑法中
      止犯之規定。惟中止犯之成立，依上開法律規定，除行為
      人在主觀上出於己意或自願中止之意思，在客觀上則必須
      有中止行為，始克相當。而所謂「中止行為」，在未了未
      遂（即未遂行為屬於未完成之未遂）之情形，只要行為人
      放棄犯行之繼續實行，即為已足，蓋因犯罪必要行為既未
      全部完成，若中止犯行之繼續，即足以使犯行之實現成為
      不可能；倘在既了未遂（即未遂行為屬於已完成之未遂）
      之情形，因犯罪必要行為業已全部完成，犯罪結果即將發
      生，故行為人尚須以其積極之行動，阻止犯罪結果之發生
      ，始有可能構成中止犯。經查，被告王振名持尖刀多次揮
      砍告訴人頭部、頸部等處，致告訴人血流如注，現場血跡
      斑斑，告訴人並因業已無法承受，遂示弱請被告二人莫再
      揮砍攻擊，此經告訴人於本院審理時證述在卷，亦為被告
      二人所是認；而依前揭卷附亞東紀念醫院書函所載，告訴
      人當時所受傷勢若未及時就醫，將因失血過多而危及生命
      ，顯見告訴人當時所受傷勢之嚴重危急，若未及時就醫治
      療，客觀上確有可能迅速惡化，致告訴人身體或健康受有
      重大傷害，並因而不治或難治結果實現之可能。準此而論
      ，被告二人主觀上當係認被告王振名持刀揮砍告訴人之行
      為，應已可能達於足使告訴人受重傷結果發生之程度，始
      在告訴人示弱求饒之後，未再繼續揮砍告訴人，渠等所為
      核屬既了未遂之情形。是以被告二人雖就此罷手離去，但
      渠等主觀上既認知所為已可能實現對告訴人重傷之侵害，
      竟即離開現場，任令告訴人負傷獨自上樓求救，而未採取
      任何救助或報警處理等積極防果行為，以阻止犯罪結果之
      發生，嗣幸經路人發現告訴人血流如注，始及時將其送醫
      急救，告訴人之身體或健康始未生重大不治或難治之重傷
      結果，揆諸前揭說明，被告二人所為仍與中止犯之要件有
      間，自無適用刑法第27條減輕或免除其刑之餘地，是被告
      張景泰之辯護人辯以有中止犯之適用云云，亦無足取。
    (六)至公訴意旨固以：被告二人係共同基於殺人之犯意，而為
      前揭持刀揮砍告訴人之行為，致告訴人受有前揭傷害，因
      認被告二人所為均係殺人未遂之犯行云云。按刑法上殺人
      未遂、重傷未遂、傷害罪之區別，端在行為人犯罪之故意
      為如何，即行為人於下手加害時，究係出於使人死亡、重
      傷或傷害之明知或預見，並有意使之發生為斷，至被害人
      受傷部位與多寡、傷勢輕重程度如何、是否為致命部位及
      行為人所用之兇器，雖可藉為認定犯意究屬如何之心證，
      但僅足供為認定之重要參考資料，尚不能據為區別殺人未
      遂、重傷未遂與傷害之絕對、唯一之標準，猶須斟酌當時
      客觀環境、行為人下手之經過及其他具體情形加以判斷（
      參見最高法院18年上字第1309號、19年上字第718 號、20
      年非字第104 號、55年台上字第1703號判例意旨暨69年度
      台上字第5155號、77年度台上字第4246號、90年度台上字
      第1897號、93年度台上字第618 號判決意旨）。又殺人罪
      之成立，須於實施殺害時，即具有使其喪失生命之故意，
      倘缺乏此種故意，僅在使其成為重傷，而結果致重傷者，
      衹與使人受重傷之規定相當，要難遽以殺人未遂論處（參
      見最高法院48年台上字第33號判例意旨）。經查，被告二
      人與告訴人乃係朋友，平日尚會一同飲酒聊天，彼此間並
      無任何深仇大恨，此經被告二人與告訴人於本院審理時供
      述及證述明確，就犯罪動機而言，被告二人當無僅因被告
      王振名與告訴人間因些許金錢糾紛，被告王振名前遭告訴
      人持安全帽毆打之小事，即具有非置告訴人於死而後快，
      或即令告訴人死亡亦不違背其本意之殺人犯意，其理自係
      不言可喻。再者，以被告二人當時所處之人數上及武力上
      之絕對優勢，加諸當時夜深人靜，案發地點幾無往來之他
      人，告訴人甚難尋求救援，若被告二人真係有意致告訴人
      於死，實屬輕而易舉之事，然被告二人於告訴人示弱求饒
      之後，即離開現場，放任告訴人上樓尋求救援，是以被告
      二人俱無殺人之犯意，甚為顯然。至被告張景泰於被告王
      振名持刀揮砍告訴人之時，固有吆喝「給你死」等語，已
      如前述，然審諸被告二人當時均屬酒後，此亦經被告二人
      及告訴人於本院審理時各自供述及證述無訛，則在被告張
      景泰酒後自我控制能力可能較差之情況下，其如因欲與被
      告王振名共同教訓告訴人，乃口呼上述話語，亦非難以想
      像，且正因酒後可能失控，被告二人是否確有殺害告訴人
      之意思，抑或僅係被告張景泰於酒後為求心情之發洩，始
      口不擇言，更非無疑，自難徒執上開話語之表面文意，即
      遽認被告二人確有殺人之犯意。此外，復查無其他積極證
      據，足資證明被告二人確有殺人未遂之犯行，則被告二人
      是否確有殺人未遂之犯行，猶有合理之懷疑，自難遽以殺
      人未遂罪對被告二人相繩。公訴意旨認被告二人所為係該
      當殺人未遂犯行，容難採認。
    (七)綜上所述，被告二人共同基於間接故意，對告訴人著手為
      重傷害之行為，惟未致生重傷害之結果，足徵被告二人確
      有重傷害未遂之事實，被告二人及渠等辯護人所辯各節復
      無足取，是以本件事證已臻明確，被告二人之犯行應堪認
      定。
  二、論罪科刑部分
    (一)核被告二人所為，均係犯刑法第278 條第3 項、第1 項之
      重傷害未遂罪。公訴意旨認被告二人均係犯刑法第271 條
      第2 項、第1 項之殺人未遂罪嫌云云，容有誤解，業如前
      述，惟起訴之社會基本事實既屬同一，爰依法變更起訴法
      條。被告二人就上開犯行有犯意聯絡及行為分擔，均為共
      同正犯。渠等重傷害告訴人而未遂，均酌依刑法第25條第
      2 項規定，減輕其刑。被告二人前分別有如前揭犯罪事實
      欄所載論罪科刑及執行完畢之紀錄，此有臺灣高等法院被
      告前案紀錄表2 份在卷可按，渠等受有期徒刑執行完畢，
      於5 年以內故意再犯本件最重本刑為有期徒刑以上之罪，
      均為累犯，應依刑法第47條第1 項規定，各加重其刑，並
      均依刑法第71條第1 項規定，先加而後減之。
    (二)本院審酌被告二人僅因被告王振名與告訴人間之些許金錢
      糾紛，前遭告訴人持安全帽毆打，即心生不滿，無視告訴
      人可能將受有重傷害，猶在板橋火車站地下二樓此種公眾
      場所，推由被告王振名持刀多次揮砍告訴人，雖終未發生
      重傷害結果，但告訴人仍受有前揭非輕之傷勢，告訴人若
      未即時就醫治療，恐因失血過多而危及生命，是以本件如
      發生不幸之結果，勢將演變成社會之重大公安事件，惡化
      一般民眾對於自身安全應受有保障之信任感，嗣被告二人
      於本院審理時猶一再飾詞圖卸其責，被告二人所為自應分
      別受有相當程度之刑事非難；惟另考量本件紛爭乃係源自
      被告王振名，主要下手傷害之人亦為被告王振名，被告張
      景泰僅係參與助勢之人，其角色較屬次要，可責性亦應較
      被告王振名為輕，而被告二人於犯後尚知與告訴人達成和
      解（惟僅賠償部分金額，尚未全數賠償），告訴人亦當庭
      表示願意原諒被告二人，兼衡渠等之犯罪動機、目的、手
      法、智識程度非高、家庭狀況等一切情狀，酌情分別量處
      如主文所示之刑，以資懲儆。至被告王振名持以重傷害告
      訴人未遂之前揭尖刀1 把，並未扣案，縱認該尖刀係屬於
      被告王振名所有（被告王振名供稱並該把尖刀係其所拾取
      云云），且並無證據證明該把尖刀業已滅失，但該把尖刀
      既未扣案，且去向不明，此經被告王振名供明在卷，為免
      將來本件確定後執行上之困擾，爰不予宣告沒收，附此敘
      明。
據上論斷，應依刑事訴訟法第299 條第1 項前段、第300 條，刑
法第28條、第278 條第3 項、第1 項、第25條第2 項、第47條第
1 項，判決如主文。
本案經檢察官陳怡親到庭執行職務。
中    華    民    國   100    年    5     月    31    日
                  刑事第十七庭  審判長法  官  陳信旗
                                      法  官  俞秀美
                                      法  官  劉正偉
以上為正本證明與原本無異。
如不服本判決，應於判決送達後10日內敘明上訴理由，向本院提
出上訴狀 (應附繕本) ，上訴於臺灣高等法院。其未敘述上訴理
由者，應於上訴期間屆滿後20日內向本院補提理由書，「切勿逕
送上級法院」。
                                      書記官  陳金鳳
中    華    民    國   100    年    5     月    31    日
附錄本判決論罪科刑之法條：
刑法第278 條：
    使人受重傷者，處五年以上十二年以下有期徒刑。
    犯前項之罪因而致人於死者，處無期徒刑或七年以上有期徒
    刑。
    第一項之未遂犯罰之。